【裁判字號】    99,抗,78
【裁判日期】    990416
【裁判案由】    聲明異議
【裁判全文】
臺灣高等法院高雄分院刑事裁定            99年度抗字第78號
抗  告  人
即受 刑 人  甲○○
上列抗告人因聲明異議案件，不服臺灣高雄地方法院中華民國99
年2 月26日裁定（99年度聲字第2 號），提起抗告，本院裁定如
下：
    主  文
抗告駁回。
    理  由
一、抗告意旨略以：(一)依大法官會議釋字第662 號解釋意旨，以
    徒刑拘束人民之身體自由，乃遏止不法行為之最不得已之手
    段，倘以較輕處罰手段即可達到效果，則國家無須動用較嚴
    之處罰手段，俾符合憲法比例原則。而刑法第41條易刑處分
    ，其立法理由，旨在防杜短期自由刑之流弊，實不宜輕易不
    准受刑人易科罰金之聲請。(二)抗告人所犯本案之罪，固對公
    益有所侵害，但：1.就違反公司法第9 條第1 項未繳納股款
    罪部分，抗告人係因公司營運需資金週轉，因而將已繳納之
    股款新臺幣300 萬元暫時提領支用，因不諳法律，不知如此
    業已觸犯公司法之規定，抗告人之惡性實非重大，僅是違反
    公司法資本維持原則，對社會秩序及公安，並無重大危害，
    抗告人就此罪應可以罰金之繳納，代替徒刑之執行；2.就製
    作不實發票逃漏稅捐等犯行部分，僅是致使國庫應收稅捐短
    收，對於交易安全並無妨害，國庫之損失仍可透過追繳稅款
    而獲得彌補，且係屬侵害國庫財產之犯罪，對於社會秩序及
    公安，並無重大危害，又抗告人於犯後已將聯廷公司結束營
    業，日後不可能再犯，並無非予執行徒刑，難以維持法秩序
    之情，應可以罰金代替徒刑之執行。(三)抗告人係初犯，查獲
    時即自白犯罪，並配合偵審，犯後態度良好，且罹患糖尿病
    、高血壓、高膽固醇與高三酸甘油脂血症等宿疾，須定期至
    醫院追蹤、治療，及現有年邁雙親及兩名就學中之子女，抗
    告人為家庭經濟支柱，參酌司法院88年訂頒之「法院加強緩
    刑宣告實施要點」之規定，原裁定駁回受刑人之異議，實無
    理由，請撤銷原裁定，發回原審法院，更為適法之裁定云云
    。
二、原裁定略以：按執行裁判由為裁判法院之檢察官指揮之；依
    刑法第41條、第42條及第42條之1 易服社會勞動或易服勞役
    者，由指揮執行之檢察官命令之，刑事訴訟法第457 條第1
    項前段、第479 條第1 項分別定有明文。次按，有期徒刑案
    件可否易科罰金、易服社會勞動，屬檢察官指揮執行時依職
    權裁量之事項。在刑事執行程序中，檢察官得依刑法第41條
    第1 項但書規定，審酌受刑人是否具有「確因不執行所宣告
    之刑，難收矯正之效，或難以維持法秩序」等事由決定之。
    倘其未濫用權限，自不得任意指摘為違法（最高法院98年度
    臺抗字第477 號裁定意旨參考）。經查：(一)異議人前因偽造
    文書案件，經臺灣臺南地方法院以96年度簡字第2153號判決
    判處有期徒刑4 月確定；又因違反商業會計法等案件，經臺
    灣高雄地方法院以98年度審簡字第3162號判決各判處有期徒
    刑4 月、4 月、4 月、6 月、3 月確定，嗣經減刑各為有期
    徒刑2 月、2 月、2 月、2 月、3 月、1 月又15日，定應執
    行刑為有期徒刑9 月，如易科罰金以銀元300 元即新臺幣90
    0 元折算1 日確定；復經臺灣高雄地方法院檢察署執行檢察
    官於98年12月18日簽發執行傳票通知異議人註記「本件經執
    行檢察官審認不宜適用易科罰金及易服社會勞動」在案，有
    上開判決書、執行傳票、臺灣高等法院被告前案紀錄表附卷
    可參。(二)異議人雖聲請易科罰金或易服社會勞動云云。然觀
    諸異議人所犯各罪，均係故意犯罪，且所犯之偽造私文書罪
    、違反公司法第9 條第1 項前段之未繳納股款罪、違反稅捐
    稽徵法第47、41條之公司負責人為納稅義務人以不正方法逃
    漏稅捐罪、違反修正前商業會計法第71條第1 款之填製不實
    會計憑證罪，均屬侵害公益，有礙交易安全保障之罪。是檢
    察官審酌上情，認如不予發監執行所宣告之刑，非但難收矯
    正之效，亦難維持法秩序，因而不准易科罰金，且依檢察機
    關辦理易服社會勞動作業要點第5 點規定，亦不准易服社會
    勞動等情，業經調閱臺灣高雄地方法院檢察署98年度執更字
    第3580號執行卷宗核閱屬實。是檢察官不准易科罰金、易服
    社會勞動，應屬有據，尚無濫用裁量權之情事。(三)又聲明異
    議意旨雖以：異議人曾與公訴人有得易科罰金之協議；其為
    家中經濟支柱，入監服刑將使家庭生計頓失所依；其有糖尿
    病、高血壓、高膽固醇與高三酸甘油脂血症等病症，有98年
    12月25日診斷證明書1 份在卷可稽（參原審卷第2 、14頁）
    ，入監服刑將致使其無法持續接受治療云云。然就曾與公訴
    人於審判中協商部分，經調閱上開刑事審判卷內並查無此項
    協商結論，而異議人經傳喚未到庭，且亦未提供相關明確事
    證以供審酌，是殊難據此為其有利之認定；而就其家庭經濟
    、醫療因素部分，此非檢察官指揮執行時依刑事訴訟法第11
    4 條第2 、3 款、第467 條、監獄行刑法第11條第1 項規定
    所應斟酌之「心神喪失、懷胎5 月以上或生產後2 月未滿、
    現罹患疾病，恐因執行而不能保其生命、罹患急性傳染病、
    衰老或殘廢而不能自理生活」等事項。再者，上述事由亦有
    社會救濟制度，與監獄行刑法第11條第1 項、第51條第1 項
    、第54條、57條、第58條第1 項所規定之監獄醫療制度（健
    康檢查、自費延醫診治、保外就醫、移送病監或病院）可供
    聲請利用或處理，是異議人上開所述，尚無可採。因而依刑
    事訴訟法第486 條之規定，裁定駁回受刑人之異議，核無不
    合；並經本院向臺灣高雄地方法院檢察署調取本案「是否適
    用社會勞動新制案件審查表」，查明屬實，有該審查表附卷
    可稽。受刑人抗告意旨仍執前詞提起抗告，為無理由，應予
    駁回。
三、據上論結，應依刑事訴訟法第412 條，裁定如主文。
中    華    民    國    99    年    4     月    16    日
                刑事第六庭  審判長法  官  王憲義
                                  法  官  簡志瑩
                                  法  官  邱永貴
以上正本證明與原本無異。
如不服本裁定應於送達後5 日內向本院提出再抗告狀。
中    華    民    國    99    年    4     月    16    日
                                  書記官  鄭翠芬

司法院資訊處製作；財團法人民間司法改革基金會備份。
